【裁判字號】    92,訴,903
【裁判日期】    921231
【裁判案由】    違反槍砲彈藥刀械管制條例
【裁判全文】
臺灣臺北地方法院刑事判決                          九十二年度訴字第九０三號
    公  訴  人  臺灣臺北地方法院檢察署檢察官
    被      告  乙○○  男  二.
    指定辯護人  甲○公設辯護人  陳德仁
右列被告因違反槍砲彈藥刀械管制條例案件，經檢察官提起公訴（九十二年度偵字第
九六四八號），甲○判決如左：
    主  文
乙○○未經許可，持有手槍，處有期徒刑伍年貳月，併科罰金新臺幣拾萬元；罰金如
易服勞役，以新臺幣玖佰元即銀元佰元折算壹日。扣案之德國ＳＩＧ  ＳＡＵＥＲ
廠製Ｐ二二八型口徑九ｍｍ之制式半自動手槍壹把（含彈匣壹個，槍枝管制編號：0
000000000號）及口徑九ｍｍ之制式子彈柒顆均沒收。
    事  實
一、乙○○明知可發射金屬子彈具有殺傷力之槍砲及可供該槍枝使用具有殺傷力之子
    彈，係槍砲彈藥刀械管制條例所列管之槍枝及彈藥，非經主管機關或中央主管機
    關內政部許可，均不得持有，竟仍基於持有可發射子彈具有殺傷力之手槍及子彈
    之犯意，於民國九十一年十月間某日，在臺中市內某不詳地點，向綽號「二哥」
    之成年男子以新台幣（下同）三十萬元之代價購買具有殺傷力之德國ＳＩＧＳＡ
    ＵＥＲ廠製Ｐ二二八型口徑九ｍｍ制式半自動手槍一支（含彈匣一個，槍枝管制
    編號：0000000000號）及具殺傷力之制式口徑九ｍｍ子彈十顆後，即
    無故持有之，嗣於九十二年二月十六日上午七時二十分許，在台北市○○區○○
    路一九九號錢櫃ＫＴＶ三一○包廂內，為警於臨檢時查獲，並扣得上開手槍一枝
    （含彈匣一個）及子彈十顆（其中三顆業經鑑定時試射，僅餘彈殼）。
二、案經臺北市政府警察局中山分局報告臺灣臺北地方法院檢察署檢察官偵查起訴。
    理  由
一、程序部分：
    按警察機關得於公共場所或指定處所、路段，由服勤人員擔任臨場檢查或路檢，
    執行取締、盤查及有關法令賦予之勤務，警察勤務條例第十一條第三款定有明文
    ，而依前揭條例所實施之臨檢勤務，並無應備有搜索票始得執勤之規定。又依司
    法院大法官會議釋字第五三五號解釋，除法律另有規定外，警察人員依據警察勤
    務條例執行場所之臨檢勤務，應限於已發生危害或依客觀、合理判斷易生危害之
    處所、交通工具或公共場所為之，且應遵守比例原則，不得逾越必要程度。又臨
    檢進行前應對在場者告以實施之事由，並出示證件表明其為執行人員之身分。本
    件被告被查獲持有槍、彈之地點既為公共場所，警員在該地點執行臨場檢查勤務
    ，並經出示證件表明身分，此業經證人即當場執行臨檢之員警丁○○於甲○審理
    中到庭結證甚詳（參見九十二年十二月十六日審判筆錄），且當場扣得前述槍、
    彈，並未逾越必要之程度，及前開大法官會議解釋文所提及之實施臨檢要件，要
    難謂係違法，是該扣得之槍、彈，自非屬違法搜索取得之證據，而仍有證據能力
    ，合先敘明（參照最高法院九十二年度台上字第四九四五號判決要旨）。
二、實體部分：
    訊據被告乙○○於甲○審理中矢口否認有右揭持有手槍、子彈之犯行，辯稱：扣
    案之槍彈不是我的，我也沒有持有，槍、彈是查獲當天胡啟忠（阿清）拿來的，
    胡啟忠拿來時，我就知道是槍、彈，但我只是去借包包給胡啟忠放，且把包包放
    在我坐椅旁邊，因為胡啟忠暫時離開，他說他馬上就回來云云，惟查：
  (一)本件扣案之手槍及子彈經鑑定結果，送鑑槍枝（槍枝管制編號：0000000
    000號）認係德國ＳＩＧＳＡＵＥＲ廠製Ｐ二二八型口徑九ｍｍ之制式半自動
    手槍，認槍枝機械性能良好，可擊發口徑九ｍｍ制式子彈，具殺傷力；扣案之子
    彈十顆，均係口徑九ｍｍ之制式子彈，認均具殺傷力，此有內政部警政署刑事警
    察局九十二年三月三十一日刑鑑字第０九一００二七八四五號槍彈鑑定書一份在
    卷可參（詳見九十二年度偵字第九六四八號卷第三頁，下簡稱偵卷），是本件為
    警查獲之槍、彈，均屬槍砲彈藥刀械管制條例所列管之槍枝及彈藥乙節，應堪認
    定。
  (二)被告雖於甲○審理中辯稱：我並未持有系爭槍、彈云云，然參諸被告於警詢中明
    確供稱：德製Ｐ二二八型制式手槍一把、制式子彈十顆是我購買的，我大約於九
    十一年十月左右，於臺中市向綽號二哥之男子以三十萬元購得，我是在臺中市一
    家名為天堂之舞廳認識二哥，進而向其購買該手槍等語（參見上開偵查卷第二十
    頁），並續於偵查中一致供稱：我向二哥在臺中以三十萬元買的，槍枝是我本人
    所有，目的是為了避免他人尋仇等語（參見九十二年度核退字第三四五號），且
    不否認上述自白之任意性，核與扣案證物相符，自堪採信。次查，被告雖於甲○
    審理中翻異前詞改辯稱：包包不是我的，是我去借來給胡啟忠放的，他放在我椅
    子旁邊後就下去買檳榔云云，惟此核與證人即查獲時在場之陳勻泓於警詢中所證
    稱：因我與乙○○及丙○○原本於十五日下午十時許就已在該ＫＴＶ內消費，直
    至翌日凌晨二、三時許，乙○○說他與別人有糾紛要去處理，我們便共乘乙○○
    之車輛至板橋文化路附近找人，到地方後他下車並叫我們在車上等，他都隨身攜
    帶該背包，他回來時有將該槍枝及子彈自背包內拿出來給我們看，之後我們前往
    臺北市○○○路與松江路口之餐廳吃東西及等人，然後才前往該ＫＴＶ消費，所
    以我才認定手槍及子彈是乙○○所有等語（參見偵卷第二十八頁），及證人即在
    場之張嘉文於警詢中所證稱：我有看見乙○○攜帶該背包，但裡面有什麼東西我
    不知道等語（參見偵卷第三十頁），並不相符，且經現場查獲員警即證人丁○○
    於甲○審理中到庭結證陳稱：我進去時就有注意在場人背的包包，且一開始有看
    到被告將這個包包斜背在身上，其他人打開包包後，被告之位置在中間，才發現
    系爭包包就放在被告身旁之沙發上沒有人打開，被告一開始否認包包是他的，後
    來詢問在場之人後，被告才承認包包是他的等語（參見甲○審判筆錄），顯見被
    告應係自行持有放置於背包內之槍彈甚明，其前揭所辯，不足採信。
    綜上所述，本件事證明確，被告犯行洵堪認定，應依法論科。
二、核被告乙○○所為，係違反槍砲彈藥刀械管制條例第七條第四項之未經許可持有
    手槍罪及同條例第十二條第四項之未經許可持有子彈罪。被告以一行為同時持有
    制式手槍及子彈，係一行為觸犯數罪名，為想像競合犯，應依刑法第五十五條之
    規定從較重之未經許可持有手槍罪處斷。又本件係承辦警員丁○○於實施臨檢時
    先查獲在場之周建銘持有毒品，因懷疑在場人隨身背包內有違禁物，要求他人一
    一打開背包後，方於被告之背包內發現系爭槍、彈，並非被告主動向員警自首而
    查獲等情，業據證人丁○○於甲○審理中結證在卷，自無從依刑法第六十二條減
    輕其刑，附此敘明。爰審酌被告前有侵占前科之素行，未經許可持有具有殺傷力
    之手槍及子彈，並任意將之攜帶至公共場所，嚴重危害社會治安，其犯罪之動機
    、目的、手段、所持有槍彈之數量及犯罪後否認犯行之態度等一切情狀，量處如
    主文所示之刑，並就罰金部分諭知易服勞役之折算標準，以資懲儆。扣案之德國
    ＳＩＧＳＡＵＥＲ廠製Ｐ二二八型口徑九ｍｍ制式半自動手槍一支（含彈匣一個
    ，槍枝管制編號：0000000000號）及具殺傷力之制式口徑九ｍｍ子彈
    七顆，係屬違禁物，應依刑法第三十八條第一項第一款之規定，宣告沒收。其餘
    扣案之口徑九ｍｍ制式子彈三顆，於刑事警察局鑑定時業經試射，僅剩已不具殺
    傷力之彈殼，既均非屬違禁物，又非供被告犯罪所用之物，均無庸宣告沒收。
據上論斷，應依刑事訴訟法第二百九十九條第一項前段，槍砲彈藥刀械管制條例第七
條第四項、第十二條第四項，刑法第十一條前段、第五十五條、第三十八條第一項第
一款、第四十二條第二項前段、罰金罰鍰提高標準條例第二條、現行法規所定貨幣單
位折算新臺幣條例第二條，判決如主文。
本案經檢察官張書華到庭執行職務
中     華     民     國      九十二      年    十二     月    三十一    日
                                臺灣臺北地方法院刑事第十三庭
                                    審判長法  官  朱  瑞  娟
                                          法  官  陳  慧  萍
                                          法  官  吳  佳  薇
如不服本判決，應於判決送達後十日內，向甲○提出上訴狀。
右正本證明與原本無異。
                                          書記官  許  博  為
中     華     民     國      九十二      年    十二     月    三十一    日
附錄論罪科罰法條：
槍砲彈藥刀械管制條例第七條、第十二條
槍砲彈藥刀械管制條例第七條
未經許可，製造、販賣或運輸火砲、肩射武器、機關槍、衝鋒槍、卡柄槍、自動步槍
、普通步槍、馬槍、手槍或各類砲彈、炸彈、爆裂物者，處死刑、無期徒刑或七年以
上有期徒刑；處徒刑者，併科新台幣三千萬元以下罰金。
未經許可，轉讓、出租或出借前項所列槍砲、彈藥者，處無期徒刑或五年以上有期徒
刑，併科新台幣一千萬元以下罰金。
意圖供自己或他人犯罪之用，而犯前二項之罪者，處死刑或無期徒刑；處徒刑者，併
科新台幣五千萬元以下罰金。
未經許可，持有、寄藏或意圖販賣而陳列第一項所列槍砲、彈藥者，處五年以上有期
徒刑，併科新台幣一千萬元以下罰金。
第一項至第三項之未遂犯罰之。
槍砲彈藥刀械管制條例第十二條
未經許可，製造、販賣或運輸子彈者，處一年以上七年以下有期徒刑，併科新台幣五
百萬元以下罰金。
未經許可，轉讓、出租或出借子彈者，處六月以上五年以下有期徒刑，併科新台幣三
百萬元以下罰金。
意圖供自己或他人犯罪之用，而犯前二項之罪者，處三年以上十年以下有期徒刑，併
科新台幣七百萬元以下罰金。
未經許可，持有、寄藏或意圖販賣而陳列子彈者，處五年以下有期徒刑，併科新台幣
三百萬元以下罰金。
第一項至第三項之未遂犯罰之。


司法院資訊處製作；財團法人民間司法改革基金會備份。
